【裁判字號】    97,執消債更,29
【裁判日期】    990319
【裁判案由】    更生之執行
【裁判全文】
臺灣雲林地方法院民事裁定          97年度執消債更字第29號
債  務  人  己○○
債  權  人  國泰世華商業銀行股份有限公司
法定代理人  丁○○
債  權  人  渣打國際商業銀行股份有限公司
法定代理人  壬○○
債  權  人  遠東國際商業銀行股份有限公司
法定代理人  戊○○
債  權  人  元大商業銀行股份有限公司
法定代理人  丑○○
債  權  人  玉山商業銀行股份有限公司
法定代理人  癸○○
債  權  人  台新國際商業銀行股份有限公司
法定代理人  丙○○
債  權  人  中國信託商業銀行股份有限公司
法定代理人  辛○○○○
債  權  人  台新資產管理股份有限公司
法定代理人  庚○○
債  權  人  良京實業股份有限公司
法定代理人  乙○○○
債  權  人  誠第一資產管理股份有限公司
法定代理人  甲○○
上列當事人聲請消費者債務清理事件，本院裁定如下：
    主  文
債務人所提如附件一所示之更生方案應予認可。
債務人在未依更生條件全部履行完畢前，其生活程度應受如附件
二所示之限制。
    理  由
一、按債務人有薪資、執行業務所得或其他固定收入，法院認更
    生方案之條件公允者，得不經債權人會議可決，逕依債務人
    之聲請或依職權以裁定認可更生方案；法院為認可之裁定時
    ，因更生方案履行之必要，對於債務人在未依更生條件全部
    履行完畢前之生活程度，得為相當之限制，消費者債務清理
    條例第64條第1 項、第62條第2 項分別定有明文。
二、查本件債務人聲請更生，前業經本院以97年度消債更字第98
    號裁定開始更生程序在案，有上開裁定1 件附卷可稽。又查
    債務人現任職子○○○保險股份有限公司，確有薪資、執行
    業務所得之固定收入，此有債務人提出之服務證明書及勞工
    保險卡在卷可憑。而經本院職權為查詢，子○○○保險股份
    有限公司陳報債務人自民國（下同）98年1 月至99月2 月止
    之所有實領薪資、執行業務所得等收入總額為新臺幣（下同
    ）475,949 元，即平均每月所得約為33,996 元。
三、再依債務人陳報之財產及收入狀況說明書所載，其每月支出
    總額為23,999元，其中支出細項含房屋租金5,000 元、伙食
    費5,000 元、交通費3,000 元、醫療費500 元、雜項支出
    1,500 元及子女扶養費8,999 元。惟債務人既聲請更生，自
    應撙節開支，學習儉樸生活，故本院參酌內政部公告之99年
    度臺灣省每人每月最低生活費用標準，債務人每月個人支出
    應以9,829 元為適當。又債務人於97年5 月30日與其配偶林
    馳鎮離婚，不影響債務人與林馳鎮對其子女之扶養義務，依
    民法1115條第3 項規定，其等固應各依其經濟能力，分擔扶
    養義務。惟債務人陳稱林馳鎮業因案入監服刑，二名未成年
    子女（長女林旻萱、88年5 月生；長子林柏呈、93年2 月生
    ）均由其獨自扶養，此觀上開本院准予開始更生裁定可明，
    並經本院職權查調，林馳鎮均無投保記錄及所得財產，此有
    勞保局及稅務電子閘門查詢單在卷可參，是堪認債務人獨自
    扶養子女之情應屬可信。而以債務人子女尚為年幼，每月所
    需支出不多，參酌財政部公告98年度扶養免稅額每人每年
    82,000元（平均每人每月為6,833 元），每月扶養費之支出
    額應以不逾13,666元（即6,833 ×2)為適當，債務人陳報其
    每月支出子女扶養費8,999 元部分應屬必要適當。故本院認
    債務人每月必要總支出應於18,828元內，始可謂合理。
四、而以上開債務人每月所得33,996元扣除上開每月必要支出
    18,828元，所餘約為15,168元，此供清償更生方案第1 期每
    月應還款金額12,000元後，雖餘3,168 元。惟本院衡量債務
    人現職工作性質係為保險招攬業務，其每月收入並非定額，
    自98年1 月起，各月收入從12,176元至53,619元間不等，初
    期因應工件性質，就該數額予以酌留以供生活及還款應變始
    不至過苛。且債務人聲請更生程序，自應謀求其經濟生活及
    收入之改善，其自第37期起提高每期應清償金額至18,400元
    ，約可見其有更生誠意。又觀債務人所提更生方案之清償成
    數占債務總金額4,035,986 元之百分之38.06 ，本院認以債
    務人債務總金額審視，未受清償部分金額雖不可謂不大，且
    依遠東國際商業銀行等陳報債務人信用卡消費明細所載，債
    務人消費用途多用於鼎利國際企業等直銷購物，其消費金額
    之大，可知債務人顯有過度消費、負擔過重債務之情形。惟
    本院考量以債務人上開所得情形，欲其再提高清償比例恐致
    其不易維持基本生活，且依勞保局被保險人投保資料所示，
    債務人從事現職保險業務工作己近三年，工作情形穩定，若
    不認可更生方案，本件進入清算程序，債務人勢必無法繼續
    保險業務而須另覓他職（參照保險業務員管理規則第7 條第
    1 項第6 款、本條例第84條第2 項），是否有利全體債權人
    非無疑問，另以債務人單就信用卡使用可累積至上開債務總
    金額，債權銀行端非無應自行注意之處，爰仍予債務人更生
    機會。是如附件一所示之更生方案本院經核尚為公允、適當
    、可行，且無同條例第63條所定不應認可之消極事由存在，
    故不經債權人會議可決，予以認可該更生方案，另並依上開
    規定，就債務人在未依更生條件全部履行完畢前之生活程度
    ，裁定為相當之限制，爰裁定如主文。
五、不同意更生方案之債權人如不服本裁定，應於裁定送達後10
    日內，以書狀向本院司法事務官提出異議。
中    華    民    國    99    年    3     月    19   日
              民事執行處    司法事務官  汪俊賢
附件一：
┌────────────────────────────────────────────┐
│更生方案內容                                                                            │
├────────────────────────────────────────────┤
│1.債務人應於本裁定確定之翌月25日開始履行更生方案。                                      │
│2.債務人應依如下分配表所示之債權數額及每期可分配金額，主動於每月25日向債權人為清償。以一│            │
│  月為一期，第1 期至第36期每期清償新臺幣（下同）12,000元，第37期至第96期每期清償18,400元│                 │
│  ，分8 年計96期。                                                                      │
│3.債務總金額：4,035,986元。                                                             │
│4.清償總金額：1,536,000元。                                                             │
│5.清償比例：38.06%                                                                      │
├────────────────────────────────────────────┤
│更生清償分配表                                                           （新臺幣／元） │
├──────────────┬──────┬──────┬───────┬───────┤
│       債   權   人         │  債權金額  │  債權比例  │第1 期至第36期│第37期至第96期│
│                            │            │            │每期可分配金額│每期可分配金額│
├──────────────┼──────┼──────┼───────┼───────┤
│遠東國際商業銀行股份有限公司│   424,893  │   10.53%   │     1,263    │     1,937    │
├──────────────┼──────┼──────┼───────┼───────┤
│遠東國際商業銀行股份有限公司│   190,792  │    4.73%   │      567     │      870     │
│（原債權人友邦信用卡公司）  │            │            │              │              │
├──────────────┼──────┼──────┼───────┼───────┤
│台新國際商業銀行股份有限公司│   410,955  │   10.18%   │     1,222    │     1,874    │
├──────────────┼──────┼──────┼───────┼───────┤
│中國信託商業銀行股份有限公司│   734,316  │   18.19%   │     2,183    │     3,348    │
├──────────────┼──────┼──────┼───────┼───────┤
│渣打國際商業銀行股份有限公司│   259,114  │    6.42%   │      771     │     1,181    │
├──────────────┼──────┼──────┼───────┼───────┤
│元大商業銀行股份有限公司    │   107,234  │    2.66%   │      319     │      489     │
├──────────────┼──────┼──────┼───────┼───────┤
│玉山商業銀行股行股份有限公司│   171,296  │    4.24%   │      509     │      781     │
├──────────────┼──────┼──────┼───────┼───────┤
│國泰世華商業銀行股份有限公司│   355,343  │    8.80%   │     1,057    │     1,620    │
├──────────────┼──────┼──────┼───────┼───────┤
│台新資產管理股份有限公司    │   428,184  │   10.61%   │     1,273    │     1,952    │
├──────────────┼──────┼──────┼───────┼───────┤
│良京實業股份有限公司（原債權│   801,376  │   19.86%   │     2,382    │     3,653    │
│人慶銀資產管理公司）        │            │            │              │              │
├──────────────┼──────┼──────┼───────┼───────┤
│誠第二資產管理股份有限公司│   152,483  │    3.78%   │      453     │      695     │
├──────────────┼──────┼──────┼───────┼───────┤
│        合      計          │ 4,035,986  │    100%    │    12,000    │    18,400    │
└──────────────┴──────┴──────┴───────┴───────┘
附件二：
債務人在未依更生條件全部履行完畢前應受下列之生活限制。
1、不得為奢侈、浪費之行為。
2、不得為賭博或其他投機行為。
3、不得為金錢借貸之行為。
4、不得為購買不動產之行為。
5、不得搭乘計程車、高速鐵路、飛行器、輪船及住宿四星級以
   上飯店之行為。但因職務所需且由任職機關或團體支付者不
   在此限。
6、不得從事國外遊學或出國旅遊等消費活動。
7、不得為投資金融商品（如股票、基金等）之相關行為。
8、不得駕駛超過50萬元以上之車輛。但因營業謀生必要者，不
   在此限。
9、每月日常生活支出不得逾政府公告當年度各縣市最低生活標
   準。
10、每人每月房屋租金不得逾4,000 元，每戶每月不得逾10,000
    元。但有正當理由者，不在此限。
11、除維持生計之必要外，不得購買或消費1,000 元以上之商品
    或服務。
12、每月應製作收入支出帳目明細並保留收據或憑證，以供法院
    定期查核。

司法院資訊處製作；財團法人民間司法改革基金會備份。
